# 逆流交易投资企业编制合并报表会计分录无法理解

提问人：wad88888 时间：2016-05-17 09:56:46
原来投资企业在逆流交易中，在个别报中确认投资收益时已将内部交易未实现的损益抵销了， 借：投资收益 贷：长期股权投资 现在编制合并报表又恢复了 借：长期股权投资 贷：有关资产 虽然有关资产里不包含虚增的内部交易未实现的损益，但长期股权投资里包含内部交易未实现的损益，这无法理解

回答人：chenyiwei
事实上，如果将权益法理解为“单行合并”，则本来就不应冲减长期股权投资。长期股权投资代表了在被投资方净资产中所占的份额。
虽然内部交易要抵销，但投资方在联营企业净资产中所占的份额还是实在的。所以这应当理解为将个别报表层面冲减长期股权投资的金额予以恢复处理。
《企业会计准则第 33 号——合并财务报表》对“合并财务报表”的定义是：“反映母公司和其全部子公司形成的企业集团整体财务状况、经营成果和现金流量的财务报表”。就合并财务报表所针对的会计主体（以下简称为“合并集团”）而言，不仅是母公司及其所控制的所有子公司要纳入合并集团，而且合并集团还包括母公司或子公司以权益法核算的在合营、联营企业的净资产中所占的份额。对于权益法的本质主要是作为长期股权投资的一种后续计量方法还是一种合并报表方法的问题，素来存在争议，但多数意见认为，在合并报表层面对合营、联营企业的权益法核算更多地是一种合并报表方法，即把投资方（合并集团内的母公司或子公司）在合营或联营企业的净资产、净损益中所占的份额采用“单行合并”的方式纳入合并集团。相应地，既然合并报表中的权益法可以理解为一种“单行合并”的合并报表方法，那么在合并报表编制过程中所使用的多种合并抵销和调整方法也就可以推广运用于合并报表层面对联营、合营企业的权益法核算，正如《国际会计准则第 28 号———在联营企业和合营企业中的投资》第 26 段所指出的那样：“适合于应用权益法的许多程序与《国际财务报告准则第 10 号》中描述的合并程序类似。而且，购并子公司会计处理中所使用程序的基础概念，也被运用于取得联营或合营企业中投资的会计处理”。 既然明确了权益法的本质是“单行合并”，则就可以从普通的合并报表内部交易抵销原理出发，分析为什么要这样做： 众所周知，母子公司之间内部交易的常规合并报表抵销分录是：借：营业收入，贷：营业成本，贷：固定资产。 但本案例为联营企业向投资方销售的顺流交易，因为联营企业不纳入合并范围，所以固定资产仍在合并报表中体现，但营业收入和营业成本是体现在联营企业账面上的，并未纳入合并报表内，只是把在联营企业净损益中的份额（以“投资收益”代表）纳入合并报表，所以抵销分录应当变成：借：投资收益，贷：固定资产。 但是，由于中国准则要求在个别报表层面即采用权益法核算，并且在权益法核算中已经就该项内部交易未实现损益中按持股比例计算归属于该投资方的部分分别冲减了长期股权投资和投资收益，也就是必须在投资方个别报表层面已经借记“投资收益”，贷记“长期股权投资”的基础上达到上述效果。也就是上述抵销分录中的借记 “投资收益”，在投资方个别报表层面上已经做了，无需在合并抵销分录中再来补做；但是个别报表层面的贷记“长期股权投资”，如上所述，在合并层面是不需要做的，因为联营企业通过该项逆流交易所获得的收益是构成联营企业净资产的实在的经济利益，所以倒是需要通过抵销分录将这笔冲减掉的长期股权投资补回来，所以在中国准则下，抵销分录就成了：借：长期股权投资，贷：固定资产。 该笔分录和投资方个别报表层面的借记“投资收益”，贷记“长期股权投资”的分录相叠加以后，就可以达到如我上面所说的借记“投资收益”，贷记“固定资产”的效果。